【裁判字號】    90,訴,965
【裁判日期】    900803
【裁判案由】    清償借款等
【裁判全文】
臺灣臺北地方法院民事判決  九十年度訴字第九六五號
    原      告  華僑商業銀行股份有限公司
    法定代理人  戴立寧
    訴訟代理人  甲○○
                辛○○
    被      告  良信有限公司
                              .
  兼法定代理人  子○○        .
                                          居台北市○○街一０八號四樓
    被      告  癸○○      住台北縣中和市○○街五五巷二之一號五樓
                己○○      原住台北市○○區○○街一六八巷三五號十七樓之六
                            .
                庚○○      原住台北市○○區○○路四巷五號
                            .
                丑○○      住.
                戊○○○    住台北市○○○路四五巷五弄二四號
    被      告  國鑫房屋仲介有限公司  設高雄縣鳳山市縣○里○○路一五二
                              .
    法定代理人  丁○○      住.
    被      告  明鴻昇企業有限公司    設台北市○○○路三六○之二號一一樓
                              .
    法定代理人  乙○○        .
    被      告  美宜寶實業有限公司    原設台北縣三重市○○路○段七八號二
                              .
    法定代理人  丙○○                原住台北縣永和市○○路二七三號三樓
                              .
    被      告  壬○○                住台北縣土城市○○街三三巷六號
右當事人間清償借款等事件，本院判決如左：
    主    文
被告良信有限公司、子○○、己○○、癸○○應連帶給付原告新台幣參佰參拾參萬元
；被告良信有限公司、子○○、己○○應連帶給付原告新台幣壹拾柒萬元及被告良信
有限公司、子○○、己○○部分如附表一所示之利息、違約金；被告癸○○部分如附
表一第一至第九項之利息、違約金。並於主文第二項至第九項債務全部清償完畢時，
於第二至第九項之範圍內免除給付之義務。
被告良信有限公司、庚○○應連帶給付原告新台幣伍拾貳萬參仟元及如附表二第一項
所示之利息。並於主文第一項之債務全部清償完畢時，免除給付之義務。
被告良信有限公司、丑○○應連帶給付原告新台幣玖萬柒仟貳佰元及如附表二第二項
所示之利息。並於主文第一項之債務全部清償完畢時，免除給付之義務。
被告良信有限公司、戊○○○應連帶給付原告新台幣捌萬玖仟元及如附表二第三項所
示之利息。並於主文第一項之債務全部清償完畢時，免除給付之義務。
被告良信有限公司、國鑫房屋仲介有限公司應連帶給付原告新台幣伍拾捌萬肆仟壹佰
元及如附表二第四、五、六項所示之利息。並於主文第一項之債務全部清償完畢時，
免除給付之義務。
被告良信有限公司應給付原告新台幣捌萬陸仟參佰元及如附表二第七項所示之利息。
並於主文第一項之債務全部清償完畢時，免除給付之義務。
被告良信有限公司、明鴻昇企業有限公司應連帶給付原告新台幣參拾肆萬玖仟柒佰元
及如附表二第八項所示之利息。並於主文第一項之債務全部清償完畢時，免除給付之
義務。
被告良信有限公司、美宜寶實業有限公司應連帶給付原告新台幣肆拾肆萬壹仟捌佰元
及如附表二第九項所示之利息。並於主文第一項之債務全部清償完畢時，免除給付之
義務。
被告良信有限公司、壬○○應連帶給付原告新台幣玖萬捌仟貳佰參拾元及如附表二第
十項所示之利息。並於主文第一項之債務全部清償完畢時，免除給付之義務。
原告其餘之訴駁回。
訴訟費用由被告良信有限公司、子○○、癸○○、己○○連帶負擔百分之三十五，被
告良信有限公司、庚○○連帶負擔百分之十五，被告良信有限公司、丑○○連帶負擔
百分之三，被告良信有限公司、戊○○○連帶負擔百分之三，被告良信有限公司、國
鑫房屋仲介有限公司連帶負擔百分之十七，被告良信有限公司負擔百分之二，被告良
信有限公司、明鴻昇企業有限公司連帶負擔百分之十，被告良信有限公司、美宜寶實
業有限公司連帶負擔百分之十二，被告良信有限公司、壬○○連帶負擔百分之三。
本判決第一項於原告以新台幣壹佰壹拾柒萬元為被告良信有限公司、子○○、己○○
、癸○○、本判決第二項以新台幣壹拾柒萬元為被告良信有限公司庚○○、本判決第
三項第以新台幣參萬貳仟元為被告良信有限公司、丑○○、本判決第四項以新台幣參
萬元為被告良信有限公司、戊○○○、本判決第五項以新台幣壹拾玖萬元為被告良信
有限公司、國鑫房屋仲介有限公司、本判決第六項以新台幣貳萬玖仟元為被告良信有
限有限公司、本判決第七項以新台幣壹拾貳萬元為被告良信有限公司、明鴻昇企業有
限公司、本判決第八項以新台幣壹拾肆萬元為被告良信有限公司、美宜寶實業有限公
司、本判決第九項以新台幣參萬參仟元為被告良信有限公司、壬○○供擔保後，得假
執行。
其餘假執行之聲明駁回。
    事    實
甲、原告方面：
壹、聲明：如主文所示，及為以供擔保為條件之假執行宣告。
貳、陳述：
一、被告良信有限公司（下簡稱良信公司）以被告子○○、己○○、癸○○為連帶保
    證人，於民國八十八年三月九日與原告簽定借款額度本金新台幣（下同）三百五
    十萬元為限額之保證書。
二、被告良信公司於民國八十九年三月十五日起先後向原告共借三百五十萬元，其借
    款之本金、餘額、到期日、利息、違約金等之計付方式詳如附附表一所示，立有
    借據及約定書影本可稽，惟被告自八十九年年十月二十四日起即未依約繳息，目
    前尚欠原告本金三百五十萬元及如附表一所示之利息、違約金。依約定條款第五
    條第六項之約定，被告不依約付息時，所有債務視為到期，被告良信公司自應負
    清償責任。而被告子○○、己○○、癸○○依約為連帶保證人，依法亦應負連帶
    清償責任。
三、被告良信公司為清償訴之聲明第一部分請求之金額，背書轉讓如附表二所示之支
    票十紙，共計二百二十六萬九千三百三十元，經原告提示均遭退票，爰根據票據
    法第九十六條第一項之規定，對退票發票人之被告庚○○、丑○○、戊○○○、
    國鑫房屋仲介有限公司、明鴻昇企業有限公司、美宜寶實業有限公司、壬○○等
    連帶求償。
參、證據：提出借據十紙、約定書四紙、支票及退票理由單各十紙、保證書一紙、繳
          息明細帳卡十紙（以上均影本）為證。
乙、被告方面：
Ａ、被告癸○○部分：
壹、聲明：請求駁回原告之訴。
貳、陳述：不知是貸款保證人，我以為是票貼的保證。簽的時候都是空白的，對保銀
    行也沒有告知，我不曉得內容。八十九年九月我有寫退保申明，永和分行人員有
    收下，但後來他們有告訴我這樣退保不行。當初簽名時不知貸款總類，程序根本
    不對。我要求退保時，承辦人員也收下來，若不行也應通知。當時簽合約時文件
    上還沒有寫上金額。我認為當時票貼沒有問題，因為當時公司客戶所開的票都沒
    有退票。
參、證據：提出解約書一份為證。
Ｂ、被告良信公司兼法定代理人子○○部分：未於最後言詞辯論期日到庭，惟據其於
    前次言詞辯論期日時稱：對原告請求沒有意見。
Ｃ、被告己○○、庚○○、丑○○、戊○○○、國鑫房屋仲介有限公司、明鴻昇企業
    有限公司、美宜寶實業有限公司、壬○○部分：
    被告等均未於言詞辯論期日到場，亦未提出書狀作何聲明或陳述。
    理    由
甲、程序方面：
    本件被告良信有限公司、子○○、己○○、庚○○、丑○○、戊○○○、國鑫房
    屋仲介有限公司、明鴻昇企業有限公司、美宜寶實業有限公司、壬○○未於言詞
    辯論期日到場，核無民事訴訟法第三百八十六條所列各款情形，應依原告之聲請
    ，由其一造辯論而為判決。
乙、得心證之理由：
一、本件原告主張之事實，已據其提出借據十紙、約定書四紙、支票及退票理由單各
    十紙、保證書一紙、繳息明細帳卡十紙（以上均影本）為證。且為被告子○○、
    癸○○不爭執簽名之真正，其餘被告復未提出任何書狀以供本院斟酌，應認原告
    之主張為真實。
二、又查被告癸○○辯稱：其不知是貸款保證人，以為是票貼的保證。簽的時候都是
    空白的，對保銀行也沒有告知，不曉得內容。八十九年九月申請退保，原告永和
    分行人員有收下。當初簽名時不知貸款總類，程序根本不對。當時簽合約時文件
    上還沒有寫上金額。我認為當時票貼沒有問題，因為當時公司客戶所開的票都沒
    有退票等語。經查觀之上開保證書上有關保證貸款金額範圍均已記載完備，被告
    癸○○又無法對保證書上未記載金額即簽名之變態事實舉證以實其說，且依上開
    保證書之開宗明義即約定保證人係保證良信公司對原告（包括總行及所屬各分支
    機構）現在（包括過去所負仍未清償者）及將來所負之「借款」、票款、透支、
    墊款、保證、及其他一切債務，以本金三百五十萬元為限額，及其利息、遲延利
    息、違約金、損害賠償及有關履行上開債務所需之一切費用等，保證人負連帶清
    償之責。該約定除約定金額為手寫外均為已固定格式化之字體，顯然被告癸○○
    簽名其上時，應知其保證之範圍，除票款外，尚有借款等債務，故被告癸○○辯
    稱簽立保證書時以為係票貼保證云云，即不可採。再查依被告癸○○所簽立之上
    開保證書第三條規定，保證人得隨時以書面通知原告終止保證契約，保證人對於
    書面通知到達貴行後所發生主債務人之債務，不負保證責任。而依被告癸○○所
    提出之解約書內容觀之，被告癸○○業為表示終止本件保證契約之意思，並經原
    告永和分行於八十九年十月九日收受，有該解約書上原告永和分行之戳章可證，
    是以被告癸○○應自八十九年十月九日起對本件借款主債務人即良信公司所為借
    款不負連帶保證責任，從而主債務人被告良信公司於八十九年十月十二日向原告
    借款十七萬元部分，被告癸○○自不負連帶保證責任。
三、原告依消費借貸及連帶保證契約請求被告等分別連帶給付如主文所示之金額、利
    息或違約金之範圍內為有理由，應予准許，逾此部分，即屬無據，應予駁回。
丙、假執行之宣告：原告陳明願供擔保，聲請宣告假執行，經核其勝訴部份，合於法
    律規定，爰酌定相當之擔保金額宣告之；其餘假執行之聲請，因該部份訴之駁回
    而失所依據，應予駁回。
丁、結論：原告之訴為一部有理由，一部無理由，依民事訴訟法第三百八十五條第一
    項前段、第八十五條第一項、第二項，第三百九十條第二項，判決如主文。
中      華      民      國    九十      年      八      月      三      日
                                            民事第一庭法      官  黃雯惠
右為正本係照原本作成
如對本判決上訴，須於判決送達後廿日內向本院提出上訴狀
中      華      民      國    九十      年      八      月      戈      日
~B法院書記官  魏淑娟


司法院資訊處製作；財團法人民間司法改革基金會備份。
